臺灣彰化地方法院刑事判決　　九十三年度訴字第一七三八號
　　公　訴　人　臺灣彰化地方法院檢察署檢察官
　　被　　　告　甲○○
　　　　　　　　　　　　之22.
　　　　　　　　　　　　弄13.
上列被告因偽造文書案件，經檢察官提起公訴（九十三年度偵字
第八二００號 )，本院判決如下：
    主    文
甲○○連續行使偽造私文書，足以生損害於他人，處有期徒刑伍
月，如易科罰金，以佰元折算壹日。
    犯罪事實
一、緣甲○○自民國八十六年某日起至九十三年三月間，受僱於
    位於彰化縣大村鄉○○路一一二之二二號旁由丙○○所開設
    之「影印城」大葉店，並於九十三年四月間向丙○○頂讓該
    店，且收受丙○○所留存蓋有丙○○妹婿「丁○○」私章印
    文及丁○○所經營「南郭影印城」店章印文之「空白免用統
    一發票收據」計三本，嗣自同年七月間起開始在原址獨自經
    營「久順影印店」。詎其明知自是日起業已與丙○○無任何
    營業上之關聯，且亦未經丁○○同意，又丁○○並未參與該
    店之經營，該店與「南郭影印城」也無何連鎖或合作關係，
    其即無使用前開蓋有「丁○○」及「南郭影印城」印文之「
    空白免用統一發票收據」之權限，竟猶圖一時便利，為滿足
    客戶索取收據之要求，乃基於偽造私文書並行使之概括犯意
    ，自同年七月間某日起迄同年八月十一日止，多次於上址，
    在前開「空白免用統一發票收據」上填寫影印金額後持以交
    付，用以表彰該客戶曾至「南郭影印城」影印消費之不實事
    項，因而足生損害於丁○○即「南郭影印城」。案經丁○○
    提出告訴，並由臺灣彰化地方法院檢察署檢察官指揮司法警
    察前往上址搜索，扣得免用統一發票收據一本共四十一張、
    帳冊一本。
二、案經丁○○訴請臺灣彰化地方法院檢察署檢察官偵查起訴。
    理    由
壹、有罪部分：
一、訊據被告甲○○固坦承其自九十三年七月間起開始在上址經
    營「久順影印店」，並自斯時起至同年八月十一日止，未經
    丁○○同意，即應客戶要求，連續多次在丙○○所留存蓋有
    「丁○○」及「南郭影印城」印文之「空白免用統一發票收
    據」上，填寫影印金額後交付客戶等情不諱，惟矢口否認有
    何偽造文書之犯行，辯稱：那三本發票收據是伊以前老闆丙○○留下的，丙○○要走前說把收據用完沒關係云云。查：
　(一)按被告以外之人於審判外之陳述，雖不符前四條之規定，而
　　經當事人於審判程序同意作為證據，法院審酌該言詞陳述或
    書面陳述作成時之情況，認為適當者，得為證據。當事人或
    辯護人於法院調查證據時，知被告以外之人於審判外之陳述
    不得為證據之情形，而未於言詞辯論終結前聲明異議者，視
    為有前項之同意，刑事訴訟法第一百五十九條之五第一項、
    第二項定有明文。查本案被告對於告訴人丁○○、證人丙○○審判外之陳述，並未反對作為證據，且亦未於言詞辯論終
    結前聲明異議，依刑事訴訟法第一百五十九條之五規定，視
    為同意作為證據。且本院審酌告訴人丁○○、證人丙○○言
    詞陳述作成時，並不是在非自由意志之情況下所為之陳述，
    認該等言詞陳述適當，依同條第一項之規定，自得為證據，
    先此敘明。
  (二)被告確有自九十三年七月間某日起至同年八月十一日止，未
    徵詢丁○○意見，即多次在上開「空白免用統一發票收據」
    上，填寫影印金額後交付客戶之事實，迭據被告於警詢、偵
    查、本院準備程序及審理時供承在卷（見彰化縣警察局員林
    分局員警刑字第七九一八號警卷九十三年八月十一日筆錄、
    臺灣彰化地方法院檢察署九十三年度他字第一二五七號偵卷
    第三二、三三頁、本院卷第十五頁背面、十九頁、七十頁及
    反面），核與證人即受丁○○所託至「久順影印店」影印蒐
    證之林雨彤（原名乙○○）於本院具結所證：（有無看到被
    告從何處拿出收據？）從抽屜拿出收據，開立金額等語（見
    本院卷第四六頁）相符，又證人即在「久順影印店」幫忙之
    被告女兒藍姝惠亦到庭結證稱：（久順店開始後，是否有拿
    南郭店的收據、發票給客戶？）如果客戶要我們也會給。（
    為何不是久順的發票，還要使用？）因為同學要，就給他等
    語明確（見本院卷第三三頁背面）。雖被告辯以：收據是丙○○給我的，當時我自己申請的發票還沒下來，丙○○說可
    以用沒關係云云。然「久順影印店」乃由被告獨自經營，丁○○或丙○○與之並無合夥關係，其等間亦非連鎖店一情，
    為被告所不否認，參以告訴人丁○○、證人丙○○亦均於偵
    查程序中到庭證陳：彼此的影印店沒有關係，並無業務往來
    等語（見臺灣彰化地方法院檢察署九十三年度他字第一二五
    七號偵卷第三二、四九頁），且被告業自承其未徵詢丁○○
    意見即使用上開「空白之免用統一發票收據」（見臺灣彰化
    地方法院檢察署九十三年度他字第一二五七號偵卷第三三頁
    ），足證被告明知其並無權使用前開蓋有「丁○○」及「南
    郭影印城」印文之「空白免用統一發票收據」，仍為圖便利
    ，乃於其上擅填影印金額並用以交付無訛。此外，復有被告
    開立之免用統一發票收據二紙在卷足稽，另有免用統一發票
    收據一本共四十一張、帳冊一本扣案可資佐證，可見被告前
    揭所辯，無非飾卸之詞，不足採信。本案事證明確，被告犯
    行堪以認定，應依法論科。
二、核被告所為，係犯刑法第二百十六條、第二百十條之行使偽
    造私文書罪。其偽造私文書之低度行為，為行使該偽造私文
    書之高度行為所吸收，不另論罪。被告先後多次行使偽造私
    文書之犯行，時間緊接，犯罪構成要件相同，顯係基於概括
    之犯意反覆為之，為連續犯，應論以一罪，並依法加重其刑
    。爰審酌被告犯罪之動機、目的尚屬單純，犯罪之手段亦屬
    平和，然犯後迄未與告訴人達成和解，復於庭訊時飾詞巧辯
    ，冀免刑責，顯見其犯後態度未佳，並無悔意，暨其品行、
    智識程度等一切情狀，量處如主文所示之刑，並諭知易科罰
    金之折算標準，以示懲儆。至扣案之免用統一發票收據一本
    共四十一張、帳冊一本，雖係被告所有，然非本案犯罪所用
    之物，且非違禁物，爰不另為沒收之諭知。
貳、不另為無罪之諭知部分：
一、公訴意旨另以：被告甲○○於九十三年四月間某日起，為經
    營「久順影印店」，竟未經丁○○同意，即盜刻「丁○○」
    之私章及丁○○所經營之「南郭影印城」店章，再基於偽造
    私文書之概括犯意，盜用前開二顆印章於空白免用統一發票
    收據上。因認被告甲○○另涉犯刑法第二百十七條之偽造印
    章、印文罪。
二、按犯罪事實應依證據認定之，無證據不得認定犯罪事實；不
    能證明被告犯罪或其行為不罰者，應諭知無罪之判決，刑事
    訴訟法第一百五十四條第二項、第三百零一條第一項分別定
    有明文。次按事實之認定，應憑證據，如未能發現相當證據
    ，或證據不足以證明，自不能以推測或擬制之方法，以為裁
    判基礎。且認定犯罪事實所憑之證據，雖不以直接證據為限
    ，間接證據亦包括在內；然而無論直接或間接證據，其為訴
    訟上之證明，須於通常一般之人均不致有所懷疑，而得確信
    其為真實之程度者，始得據為有罪之認定，最高法院四十年
    度臺上字第八六號、七十六年度臺上字第四九八六號判例可
    資參照。
三、訊據被告堅決否認有何盜刻印章、盜蓋印文之犯行，辯稱：
    伊沒有盜刻丁○○的印章及「南郭影印城」的店章，也沒有
    盜蓋這二個印章在空白的統一發票上，那三本發票是伊以前
    老闆丙○○留下的，證人戊○○警詢所述不實等語。經查：
  (一)證人即幫丁○○至「久順影印店」影印蒐證之戊○○，雖於
    警詢時證述：渠於九十三年七月十三日至「久順影印店」消
    費時，有看到被告親自用印，蓋「南郭影印城」店戳及丁○○私章，被告從店內辦公桌中間抽屜取出店戳及私章等語。
    惟經本院命其到庭告以偽證之處罰並具結後，四度質以是否
    親眼看見被告從抽屜拿出橢圓形店章及私章蓋在收據上一事
    ，其經百般遲疑後，二度答以不記得，另二次復稱有看見（
    見本院卷第四三及背面），則證人戊○○之證詞既存有反覆
    不確定之情形，自不足作為被告偽造印章、印文犯行不利認
    定之憑據。而另一至「久順影印店」影印蒐證之證人林雨彤
    ，則於本院結證稱：（有無看到被告拿出印章？）沒有。（
    被告寫完金額就把收據給你？）是等語在卷（見本院卷第四
    六頁及背面），此與被告所稱伊僅係在已蓋妥印章之收據填
    寫金額等語相符，是被告所辯並非不實。至證人丙○○固於
    偵訊及本院審理時，均否認其有交付「丁○○」印章、「南
    郭影印城」店章及蓋有此二印文之空白統一發票收據與被告
    云云，惟徵之證人丙○○於本案與被告間具有對立之利害關
    係，本院猶有合理之懷疑而無足以其證言形成被告犯罪之充
    足心證，其上開所證，亦無從據以為被告有罪之認定。再者
    ，縱員警於「久順影印店」查獲被告時，當場扣得免用統一
    發票收據一本共四十一張及帳冊一本，尚亦無得遽為被告有
    偽造印章、印文罪行之論斷。
  (二)綜上，本案並無其他直接證據足資證明被告確有公訴人所指
    此部份盜刻印章、盜蓋印文犯行，且此部份依卷內資料，尚
    未能達於通常一般人均不致於有所懷疑而得確信其為真實之
    程度，此外，本院復查無其他積極證據足認被告有公訴人所
    指刑法第二百十七條之罪嫌，基於「罪疑唯輕」之刑事法原
    則，就此部分本應為被告無罪之判決，惟因公訴人認此部分
    如成立犯罪，與前揭業經論罪科刑之行使偽造私文書罪有實
    質上一罪關係，爰不另為無罪之諭知，附此敘明。至證人丙○○是否涉犯偽造文書罪嫌，應由檢察官另為適當之處理。
據上論斷，應依刑事訴訟法第二百九十九條第一項前段、第三百
零一條第一項，刑法第二百十六條、第二百十條、第五十六條、
第四十一條第一項前段，罰金罰鍰提高標準條例第二條，判決如
主文。
本案經檢察官洪英丰到庭執行職務。
中    華    民    國　  九十四    年  十一  月  十六  日
                  刑事第一庭      審判長法  官  洪志賢
                                        法  官  簡璽容
                                        法  官  周莉菁
以上正本證明與原本無異。
如不服本判決，應於判決送達後十日內向本院提出上訴狀（須附
繕本）。
告訴人或被害人對於判決如有不服具備理由請求檢察官上訴者，
其上訴期間之計算係以檢察官收受判決正本之日期為準。
中    華    民    國　  九十四    年  十一  月  十六  日
                                        書記官  黃當易
附錄本判決論罪科刑法條：
刑法第二百十六條
行使第二百十條至第二百十五條之文書者，依偽造、變造文書或
登載不實事項或使登 載不實事項之規定處斷。
刑法第二百十條
偽造、變造私文書，足以生損害於公眾或他人者，處五年以下有
期徒刑。
